【裁判字號】    99,訴,257
【裁判日期】    991029
【裁判案由】    返還不當得利
【裁判全文】
臺灣雲林地方法院民事判決               99年度訴字第257號
原      告  第一商業銀行股份有限公司
法定代理人  蔡慶年
訴訟代理人  甲○○
被      告  乙○○
訴訟代理人  陳中堅律師
被      告  丙○○
上列當事人間請求返還不當得利事件，本院於民國99年10月20日
言詞辯論終結，判決如下：
    主  文
原告之訴駁回。
訴訟費用新臺幣貳萬肆仟捌佰伍拾玖元由原告負擔。
    事實及理由
壹、程序事項：
    本件原告之法定代理人於訴訟繫屬中由戊○○變更為蔡慶年
    ，蔡慶年已依民事訴訟法第175 條之規定聲明承受訴訟，核
    無不合，應予說明。
貳、實體事項：
一、原告主張：
(一)、被告乙○○於民國88年1 月20日邀同被告丙○○擔任連帶保
    證人，向原告借款新臺幣（下同）6,000,000 元，其本息僅
    繳納至98年9 月20日，尚有本金2,407,172 元及利息、違約
    金（下稱系爭借款）未清償。而被告丙○○前任職於原告公
    司，其於98年10月7 日利用職務之便，偽造原告客戶即訴外
    人何雅筑之5,100,000 元取款條辦理轉帳清償系爭借款本金
    2,407,172 元及利息1,682 元，系爭借款之借據並遭被告丙○○取回。嗣被告丙○○於98年10月8 日向臺灣雲林地方法
    院檢察署（下稱雲林地檢署）檢察官自首其犯罪行為，而原
    告係受被告丙○○之詐欺而同意其以偽造之何雅筑取款條為
    轉帳之清償行為，原告爰依民法第92條第1 項前段規定撤銷
    受領被告丙○○以偽造取款條為轉帳清償行為之意思表示，
    故系爭借款自始未發生清償效力，被告等自仍應負連帶清償
    之責。
(二)、退步言之，如認為被告丙○○偽造訴外人何雅筑取款條之轉
    帳清償行為已發生清償效力，然其清償資金係盜領自原告之
    款項，為對原告之系爭借款債權（即本金2,407,172 元及利
    息、違約金）之侵權行為，依民法第184 條第1 項前段、第
    213 條規定，被告丙○○應對原告就系爭借款債權之損害，
    負回復損害發生前原狀之責，即回復至系爭借款債權本金2,
    407,172 元及利息、違約金等尚未清償之原狀。又被告乙○○與被告丙○○原為夫妻，依經驗法則判斷，被告等對偽造
    訴外人何雅筑之取款條以清償系爭借款債務應有意思之合致
    ，而屬共同侵權行為，依民法第184 條第1 項、第185 條第
    1 項規定，被告2 人應連帶對原告負回復原狀之損害賠償責
    任。
(三)、又被告丙○○係偽造訴外人何雅筑之取款條以清償系爭借款
    ，而被告2 人因該不法之行為致債務受清償，為受有利益致
    原告受有損害，爰依民法第179 條請求被告2 人返還系爭借
    款獲清償之不當得利。
(四)、對被告答辯之陳述：
１、88年1 月16日「消費者貸款申請書」（下稱系爭借款申請書
    ）上的申請人簽名，應非被告乙○○所親簽。至於該申請書
    上之印文縱非乙○○所親蓋，惟被告乙○○既承認88年1 月
    19日約定書暨印鑑卡上的簽名為其所親簽，則可推知系爭借
    款申請書上的印文為被告乙○○授權被告丙○○用印，故縱
    然被告乙○○並未在系爭借款申請書上簽名，其對申貸系爭
    借款亦非不知情。
２、又系爭借款原始金額為6,000,000 元，數目非小，借款行為
    係在被告等2 人婚姻關係存續期間，又經原告之受僱人丁○○為對保，被告乙○○妄稱其對系爭借款不知情，已違反一
    般經驗法則。至於被告乙○○雖稱係被告丙○○於88年1 月
    19日將約定書攜回家中，該約定書上有「對保」字樣，故其
    受被告丙○○之矇騙，始誤以為係對被告丙○○85年9 月5
    日向原告申貸並由其擔任連帶保證人之同一債務為對保云云
    亦不可採信。因所謂「對保」係指辦理貸款時，借款人、保
    證人攜帶身分證到銀行簽立借據或本票。銀行經辦在借據或
    本票上也需蓋章負責核對至銀行簽立借據或本票之人確係借
    款人、保證人無誤等動作。一般人對何謂「對保」或有不知
    ，但被告乙○○本身在金融業服務，豈能不知，故被告乙○○辯稱因為88年1 月19日約定書有「對保」字樣，故其以為
    該約定書所約定之債務與被告丙○○於85年9 月5 日向原告
    申貸並由被告乙○○擔任連帶保證人之債務為同一債務，其
    係對於85年9 月5 日擔任連帶保證人之債務為對保云云，顯
    屬強辯之詞。
３、被告丙○○於本案係偽造訴外人何雅筑之取款條以清償被告
    2 人對原告之系爭借款，而所侵害者為原告之財產，非侵害
    訴外人何雅筑之財產。故被告丙○○之行為表面上係盜領原
    告之財產來清償被告等2 人對原告之系爭借款，然於法於理
    應認為非屬清償行為。
４、縱然認為被告丙○○有清償行為，惟依民法第148 條第2 項
    規定：「行使權利、履行義務，應依誠實及信用方法。」被
    告丙○○以偽造訴外人何雅筑之取款條為轉帳清償系爭借款
    之行為，係以侵害原告財產之方式，清償被告2 人對原告之
    系爭借款債務，顯已違背上述法條之規定，應認為其清償行
    為無效。
５、被告雖主張清償行為係單純事實行為，然查閱學者論著，將
    清償定論為單純事實行為者，所舉例子皆為不作為債務之履
    行，對於作為債務之履行皆未著墨，且孫森焱教授之論著中
    ，亦敘明「債務人之給付『未必』經債權人為受領清償之意
    思表示始得完成」，由此推知，「有些給付是必須經債權人
    為受領清償之意思表示始得完成」，且民法定有拒絕受領及
    受領遲延之條文足可證之。故原告主張原告係受被告丙○○
    之詐欺而為受領清償之意思表示，並撤銷此受領清償之意思
    表示，應屬有據。
(五)、並聲明：１、被告應連帶給付原告2,407,172 元，及自98年
    9 月21日起至清償日止，按週年利率1.5 ％計算之利息，暨
    自98年10月21日起至清償日止，其逾期在6 個月以內者，按
    上開利率10％，逾期超過6 個月以上者，按上開利率20％計
    算之違約金。２、訴訟費用由被告等連帶負擔。
二、被告則以：
(一)、被告丙○○以：
１、被告丙○○曾於85年9 月5 日向原告申貸消費貸款，並由被
    告乙○○擔任連帶保證人。88年1 月19日是被告丙○○將約
    定書暨印鑑卡攜帶回家，並矇騙被告乙○○稱該約定書所約
    定之債務即為85年9 月5 日被告乙○○擔任連帶保證人之同
    一債務，被告乙○○始在88年1 月19日約定書上簽名，被告
    乙○○根本不知道被告丙○○有使用被告乙○○之名義向原
    告借貸系爭借款。且系爭借款申請書上的「乙○○」簽名是
    被告丙○○簽的，該申請書上的蓋章也是被告丙○○自己蓋
    的。亦即被告乙○○對88年1 月19日被告丙○○以被告乙○○為借款人向原告借取系爭借款乙事全然不知情，被告乙○○實非系爭借款之借款人。
２、被告丙○○確實前任職於原告公司，並於98年10月7 日利用
    職務之便，偽造訴外人何雅筑之取款條並清償系爭借款債務
    ，而且系爭借款之借據並遭被告丙○○取回後撕毀，不過這
    都是被告丙○○一人所為，被告乙○○並不知情。
(二)、被告乙○○則以：
１、原告主張被告乙○○於88年1 月20日邀同被告丙○○擔任連
    帶保證人，向原告借款6,000,000 元，其本息僅繳納至98年
    9 月20日，尚有本金2,407,172 元及利息、違約金未清償等
    情。其依據無非係以系爭借款申請書及88年1 月19日約定書
    暨印鑑卡、95年5 月18日約定書暨印鑑卡等。惟被告丙○○
    於99年8 月6 日言詞辯論時已表示：當時被告乙○○是在受
    被告丙○○矇騙的狀況下始在88年1 月19日約定書上簽名，
    被告乙○○根本不知道被告丙○○有使用被告乙○○之名義
    向原告借貸系爭借款。另系爭借款申請書上的「乙○○」簽
    名是被告丙○○簽的，該申請書上的蓋章也是被告丙○○自
    己蓋的等情。且被告乙○○已明確表示系爭借款申請書上的
    簽名及95年5 月18日之約定書暨印鑑卡之簽名均非其所為。
２、被告乙○○雖曾於85年9 月5 日為被告丙○○擔任連帶保證
    人，保證被告丙○○85年間向原告申貸之借款債務，並在85
    年9 月5 日之聲明書暨約定書、印鑑卡上簽名，惟被告乙○○日後從未以借款人即主債務人之身分向原告為任何借款之
    行為。本件實乃88年1 月19日之約定書之約定內容與85年9
    月5 日被告乙○○擔任連帶保證人所簽訂之約定書內容大同
    小異，且88年1 月19日之約定書又有「對保」之字樣，故被
    告丙○○將88年1 月19日之約定書攜回家中，要求被告乙○○簽名時，被告乙○○誤以為該約定書所約定之債務與其於
    85年9 月5 日擔任連帶保證人之債務為同一件貸款事件，始
    在88年1 月19日之約定書上簽名，從而被告乙○○對於88年
    1 月19日被告丙○○以被告乙○○之名義向原告借取系爭借
    款乙事全然不知情，亦未自任借款人即主債務人向原告借取
    系爭借款，被告乙○○根本不是系爭借款之債務人，其對系
    爭借款債務之償還當然無任何責任可言。
３、退步而言，若被告乙○○對系爭借款知情，確實為系爭借款
    之主債務人，但原告主張被告丙○○偽造訴外人何雅筑之取
    款條，盜用訴外人何雅筑之存款，清償被告2 人對原告所負
    之系爭借款2,407,172 元，並認為被告乙○○與丙○○前係
    夫妻，依經驗法則判斷，被告2 人對於偽造訴外人何雅筑取
    款條與清償系爭借款有意思合致，而為對原告之系爭借款債
    權為共同侵權行為云云，為被告乙○○所否認。按當事人主
    張有利於己之事實者，就其事實有舉證責任。然原告並未提
    出證據資料，證明被告乙○○對於被告丙○○偽造訴外人何
    雅筑之取款條，盜用何雅筑之存款有任何意思聯絡或行為分
    擔，原告之主張自屬臆測之詞，不足採信。故原告依侵權行
    為法律關係請求被告乙○○與被告丙○○連帶負損害賠償責
    任顯屬無據。
４、又依學者孫森焱之見解，清償行為應解為單純之事實行為，
    所謂經債權人受領者，並非指經債權人受領者為限，而係指
    受領清償之利益而言，此就債務人之給付，未必經債權人受
    領之意思表示始得完全即可明瞭。本件因被告丙○○於系爭
    借款擔任連帶保證人，與被告乙○○就系爭借款負連帶給付
    之責任，故縱使被告丙○○係偽造訴外人何雅筑之取款條而
    盜用訴外人何雅筑之存款以清償系爭借款，依民法第274 條
    、第309 條第1 項規定，被告乙○○之主債務人責任業已因
    被告丙○○之清償而同為免除，被告乙○○並無原告主張之
    不當得利之情形。
(三)、並均聲明：１、原告之訴駁回。２、訴訟費用由原告負擔。
三、兩造不爭執事項：
(一)、被告丙○○曾於85年9 月5 日向原告申請消費貸款，並由被
    告乙○○擔任連帶保證人。
(二)、系爭借款申請書上的「乙○○」簽名，並非被告乙○○所親
    簽。
(三)、88年1 月19日的約定書暨印鑑卡上面的簽名，為被告乙○○
    所親簽。
(四)、系爭借款事件，原告共借出6,000,000 元，惟債務人僅將本
    息攤繳至98年9 月20日，於被告丙○○偽造訴外人何雅筑之
    5,100,000 元取款條並清償系爭借款債務前，尚有本金2,40
    7,172 元及利息、違約金未清償。被告丙○○於98年10月7
    日利用任職於原告公司之職務之便，偽造原告客戶即訴外人
    何雅筑之5,100,000 元取款條並清償系爭借款本金2,407,17
    2 元及利息1,682 元，系爭借款之借據並遭被告丙○○取回
    。
四、本院之判斷：
(一)、按訴之重疊合併，或稱競合之合併，即同一原告對於同一被
    告，為同一目的主張數項法律關係，請求法院依其單一之聲
    明而為判決之訴之合併。另訴之預備合併，或稱假定之合併
    ，即原告預慮其提起之某訴（先位之訴）無理由，同時提起
    不能並存之他訴（預備之訴），以備先位之訴無理由時，請
    求就預備之訴審判。此種訴之合併，以原告所主張之數項法
    律關係不能並存為其要件（最高法院64年臺上字第82號判例
    參照），與重疊之合併僅為請求權競合之情形有間；且其應
    受判決事項之聲明，有先位聲明與預備聲明之不同，如訴之
    聲明之內容相同，應為重疊之合併，不生預備合併之問題。
    而本件原告起訴主張以撤銷受詐欺之意思表示、侵權行為及
    不當得利等法律關係，為3 個聲明請求被告等2 人為給付，
    並區分為先位聲明及備位聲明一、二，惟其所主張之法律關
    係並非不能並存，況原告所主張之3 個先、備位聲明請求給
    付之內容均相同，故原告所提之訴在實體法上為請求權競合
    ，在訴訟法上為訴之重疊合併。原告稱其訴為訴之預備合併
    ，應有誤會，故本院應就原告所主張之數個訴訟標的法律關
    係併為審理，並不生就先、備位訴訟依次審判之情形，應予
    說明。
(二)、原告主張被告乙○○為系爭借款之借款人即主債務人，惟為
    被告乙○○所否認，並辯稱其對系爭借款全不知情，系爭借
    款申請書上面的申請人簽名、蓋印，均非其所親為。另外，
    其會在88年1 月19日約定書上簽名，係因被告丙○○將該約
    定書暨印鑑卡攜帶回家，並矇騙被告乙○○稱該約定書所約
    定之債務與85年9 月5 日被告丙○○為借款人、被告乙○○
    為連帶保證人為同一債務，被告乙○○始在88年1 月19日約
    定書上簽名等語。經查：系爭借款申請書上之簽名雖非被告
    乙○○所親簽，為兩造所不爭執，惟被告乙○○已自陳88年
    1 月19日約定書暨印鑑卡上的簽名為其所親簽，且該約定書
    並經原告之受僱人丁○○為對保，有該約定書（本院卷第56
    頁）上的對保人蓋章可憑，而所謂「對保」係指辦理貸款時
    ，借款人、保證人攜帶身分證到銀行簽立借據或本票。銀行
    經辦人則負責核對至銀行簽立借據或本票之人確係借款人、
    保證人無誤並在借據或本票上蓋章等動作。上開約定書既經
    對保人丁○○蓋章，則應認為被告乙○○確實有親至原告銀
    行辦理對保後始在該約定書上簽名為常態事實。至於被告乙○○辯稱該約定書係被告丙○○攜回家中，在未經對保人在
    場，且其不知該約定書所約定者為系爭借款債務，因受被告
    丙○○之矇騙，而誤以為係對被告丙○○於85年9 月5 日向
    原告申請並由被告乙○○擔任連帶保證人之同一債務為對保
    之情況下，始在該約定書上簽名等情為變態事實，自應由主
    張變態事實之被告乙○○對該變態事實負舉證責任，惟並未
    見被告乙○○舉何證據以實其說。反觀，原告聲請之證人即
    該約定書之對保人丁○○於本院99年10月20日言詞辯論時到
    場證稱：我現在已經不是原告的受僱人，88年1 月份的時候
    ，我確實在原告公司任職，審判長所提示之88年1 月19日約
    定書上面的對保人蓋章及印鑑章的核對人蓋章，確實是我所
    經辦並蓋章的，一般借款人來銀行對保，都會知道約定書上
    所對保之債務為那一筆借款債務，而且簽約定書及對保時還
    會同時書立借據，所以被告乙○○來銀行借款及對保時，不
    會不知道其申貸及對保的究竟為那一筆借款債務。又對保都
    是借款申請人親自來銀行辦理，而沒有例外，被告丙○○稱
    上開約定書暨印鑑卡是其自行攜帶回家，在未經對保之情形
    下，讓被告乙○○在約定書暨印鑑卡上簽名，再將該約定書
    暨印鑑卡攜回原告銀行，再讓我於約定書及印鑑卡上補蓋章
    ，表示有經對保程序等情，應該是不會發生等語（本院卷第
    74頁至第75頁背面）。由證人丁○○已非原告之受僱人之現
    況，及對保若不確實，銀行若受有損害，擔任對保人之銀行
    行員可能受銀行追償損失，故對保程序應相當嚴謹之情形，
    應認證人丁○○之證述為可採。故被告乙○○於辦理對保時
    既會同時簽訂借款借據，則其對經對保之約定書所約定者究
    竟係何債務，即不能諉為不知。換言之，本件並非以系爭借
    款申請書上的簽名非被告乙○○所親簽，即可認為被告乙○○對系爭借款並不知情，被告乙○○此部分所辯應屬不可採
    ，故被告乙○○仍為系爭借款之借款人即主債務人，其與擔
    任系爭借款連帶保證人之被告丙○○應對原告負連帶清償之
    責。
(三)、系爭借款事件，原告共借出6,000,000 元，惟債務人僅將本
    息攤繳至98年9 月20日，於被告丙○○偽造訴外人何雅筑之
    5,100,000 元取款條並清償系爭借款債務前，尚有本金2,40
    7,172 元及利息、違約金未清償。被告丙○○於98年10月7
    日利用任職於原告公司職務之便，偽造原告客戶即訴外人何
    雅筑之5,100,000 元取款條並清償系爭借款本金2,407,172
    元及利息1,682 元等情，為兩造所不爭執，並有存摺類存款
    取款憑條及放款收回傳票等影本各1 紙在卷可稽（本院卷第
    11頁），自堪信為真實。原告並據以主張其受領被告丙○○
    之清償為受被告丙○○之詐欺始然，並主張撤銷受領清償之
    意思表示。按因被詐欺或被脅迫而為意思表示者，表意人得
    撤銷其意思表示。民法第92條前段固定有明文，惟債權所以
    因清償而消滅者，並非因債務人之有清償意思所致，乃因該
    給付行為符合債務本旨，債權之內容因而獲得滿足所致，清
    償與為清償所為之給付行為係屬二事，債務人之給付行為雖
    有其所以為給付之原因，此項給付之原因，清償人於清償時
    或曾表示於外，或未曾表示於外，然對於其發生清償之效力
    ，並無影響。又所謂經債權人受領，並非指經債權人為受領
    清償之意思表示，而係指受領清償之利益而言。故原告受領
    被告丙○○之清償並非意思表示，而係單純之事實行為，即
    無所謂撤銷受領清償之意思表示而言。因而，原告主張其撤
    銷受領清償系爭借款本金2,407,172 元及利息1,682 元之意
    思表示，應屬無據。
(四)、況縱認為受領清償亦為「意思表示」，而得為撤銷權行使之
    客體，惟被告丙○○偽造原告客戶即訴外人何雅筑之5,100,
    000 元取款條並清償系爭借款本金2,407,172 元及利息1,68
    2 元乙事，原告雖稱係「轉帳清償」，惟由本件分別有存摺
    類存款取款憑條及放款收回傳票等影本各1 紙在卷可憑，且
    放款收回傳票內記載有交易代號為「673 」即現金清償之情
    形，可知被告丙○○之行為表面觀之雖為一行為，實在法律
    上可區分成一盜領存款5,100,000 元之行為，及一現金清償
    系爭借款債務之清償行為，共有二行為存在。前一盜領存款
    之行為縱有不法（詳下述），惟後一現金清償行為亦無何施
    用詐術可言，故原告主張撤銷受領清償之意思表示亦屬無據
    。因而被告丙○○之清償系爭借款債務行為已生清償之效力
    ，依民法第309 條第1 項、及同法第274 條「因連帶債務人
    中之一人為清償、代物清償、提存、抵銷或混同而債務消滅
    者，他債務人亦同免其責任。」之規定，被告2 人之系爭借
    款債務，均應因清償而消滅。
(五)、原告又主張被告丙○○偽造訴外人何雅筑之5,100,000 元取
    款條並清償系爭借款2,407,172 元及利息1,682 元之履行債
    務行為，違反誠信原則，應屬無效等語。按所謂誠實信用之
    原則，係在具體的權利義務之關係，依正義公平之方法，確
    定並實現權利之內容，避免當事人間犧牲他方利益以圖利自
    己，自應以權利人及義務人雙方利益為衡量依據，並應考察
    權利義務之社會上作用，於具體事實妥善運用之方法（最高
    法院86年台再字第64號判決意旨參照）。惟清償行為是否違
    反誠信原則，應與用以清償之金錢來源無直接關係，蓋假設
    本件被告丙○○係盜領其他銀行存戶之存款用以清償系爭借
    款債務，或竊取、強盜他人財物後用以清償系爭借款債務，
    原告應不會在意被告丙○○用以清償系爭借款債務之金錢來
    源為何，亦不會因此主張被告丙○○之清償行為係違反誠信
    原則，反而會受領被告丙○○之清償。倘原告之主張可採，
    則會產生同樣不法金錢來源之清償，將因金錢是否來自債權
    人及債權人是否主張清償違反誠信原則而異其效果之情形，
    則誠信原則於法理上即喪失其原則性。因而，本院認單純之
    清償事實並無所謂違反誠信原則可言。況誠信原則固為民法
    之基本原則，惟適用上具有高度之抽象性，如有其他法律關
    係可以衡平解決當事人間之私法紛爭，應先適用其他法律關
    係之規定，而不宜輕易適用誠信原則。本件原告可以另訴依
    侵權行為法律關係請求被告返回盜領之5,100,000 元（詳下
    述），兩造間之紛爭即可解決，故即無使用誠信原則之必要
    因而原告此部分之主張應屬不可採。
(六)、原告又主張被告丙○○偽造訴外人何雅筑之5,100,000 元取
    款條並清償系爭借款2,407,172 元及利息1,682 元之行為屬
    對原告之系爭借款2,407,172 元債權之侵權行為等語。惟被
    告丙○○偽造訴外人何雅筑之5,100,000 元取款條並清償系
    爭借款2,407,172 元及利息1,682 元乙事，表面觀之雖為一
    行為，在法律上實則為一盜領存款5,100,000 元之行為，及
    一現金清償系爭借款債務之清償行為，共有二行為存在，已
    如前述。且按銀行與儲蓄存款戶間，乃屬金錢寄託關係，依
    民法第603 條之規定受寄人之銀行無返還原物之義務，僅須
    返還同一數額，該寄託物之利益及危險於該物交付時移轉於
    受寄人，存款戶得隨時請求返還寄託物。儲蓄存款倘確係為
    第三人所冒領，該銀行得對該冒領人為損害賠償之請求（最
    高法院98年臺上字第1516號判例參照）。則被告丙○○對原
    告之侵權行為應為被告丙○○偽造訴外人何雅筑之5,100,00
    0 元取款條取款，而造成原告5,100,000 元損失。反之，被
    告丙○○以盜領之金錢清償系爭借款，僅屬前一侵權行為後
    類同處分贓款之行為，並無何不法性可言。因此，原告可據
    侵權行為之法律關係向被告丙○○請求者，為原告受侵害而
    損失之5,100,000 元，而非本件系爭借款之本金2,407,172
    元及利息1,682 元，故原告主張被告丙○○不法侵害原告之
    本金2,407,172 元及利息1,682 元系爭借款債權亦屬誤會，
    為無理由。故姑不論被告乙○○對被告丙○○之行為是否知
    情，其就清償系爭借款債務乙事亦無何共同侵權行為可言。
    至於原告受被告丙○○不法侵害所損失之5,100,00 0元，應
    由原告另訴請求。
(七)、原告又主張被告丙○○偽造何雅筑的取款條並清償尚積欠原
    告的本金2,407,172 元及利息1,682 元的行為，已使被告等
    2 人獲有所負系爭借款債務消滅之不當得利等語。按無法律
    上之原因而受利益，致他人受損害者，應返還其利益。雖有
    法律上之原因，而其後已不存在者，亦同。民法第179 條固
    定有明文。惟本件被告丙○○之清償行為既非詐欺，亦非侵
    權行為，又無違反誠信原則可言，則其清償行為已生效力，
    被告等2 人獲得系爭債務消滅之利益，乃因「清償」此一法
    律上原因所致，與不當得利之「無法律上原因而受利益」之
    要件要屬不合，故原告此部分之主張亦屬無憑。
五、綜上所述，原告依撤銷受詐欺之意思表示、違反誠信原則、
    侵權行為及不當得利等法律關係，請求被告2 人連帶給付原
    告2,407,172 元，及自98年9 月21日起至清償日止，按週年
    利率1.5 ％計算之利息，暨自98年10月21日起至清償日止，
    其逾期在6 個月以內者，按上開利率10％，逾期超過6 個月
    以上者，按上開利率20％計算之違約金，均為無理由，應予
    駁回。
六、兩造其餘之攻擊或防禦方法及未經援用之證據，經本院斟酌
    後，認為均不足以影響本判決之結果，自無逐一詳予論駁之
    必要，併此敘明。
七、訴訟費用負擔之依據：民事訴訟法第78條。
中    華    民    國    99    年    10    月    29    日
                  民事第二庭    法  官  楊昱辰
以上正本係照原本作成
如對本判決上訴，須於判決送達後廿日內向本院提出上訴狀。如
委任律師提起上訴者，應一併繳納上訴審裁判費。
中    華    民    國    99    年    10    月    29    日
                                書記官  李松坤

司法院資訊處製作；財團法人民間司法改革基金會備份。
